【裁判字號】    89,訴,2817
【裁判日期】    900315
【裁判案由】    妨害兵役
【裁判全文】
臺灣臺中地方法院刑事判決                        八十九年度訴字第二八一七號
    公  訴  人  臺灣臺中地方法院檢察署檢察官
    被      告  乙○○
右列被告因妨害兵役案件，經檢察官聲請以簡易判決處刑（八十九年度偵字第一六五
三五號），經本院沙鹿簡易庭受理後認不宜逕以簡易判決處刑（八十九年度沙簡字第
五二六號），移由本院依通常程序審理，本院判決如左：
    主  文
乙○○應受臨時召集，意圖避免，無故逾入營期限二日，處有期徒刑柒月，褫奪公權
貳年。
    事  實
一、乙○○係後備軍人，於民國八十九年八月十三日下午五時許，收受由其繼父甲○
    ○所轉交，於八十九年八月四日中午十二時由臺中縣團管區司令部所遞送，應於
    八十九年八月十六日至宜蘭礁溪陸軍明德班報告之臨時召集令後，竟意圖避免臨
    時召集，未依規定前往報到，而無故逾入營期限二日以上。
二、案經臺中縣團管區司令部函送臺灣臺中地方法院檢察署檢察官偵查起訴。
    理  由
一、訊據被告乙○○固坦承有收受前開臨時召集令，但辯稱：伊當時以為是從看守所
    寄出來的單子，回家時始發現是臨時召集令，且已經超過入營期限了，並非故意
    不去報到云云。惟查，證人即被告之繼父甲○○業於八十九年九月十七日警訊中
    明確證稱：「我於八十九年八月十三日下午十七時將臨時召集令交給乙○○，並
    告訴他要準時去報到」等語甚詳，雖證人甲○○於本院八十九年三月一日審理時
    改稱：「（問：有沒有幫乙○○收受臨時召集令？）答稱：有。我是在八十九年
    八月四日收受的。那一張兵單送到的時候，我就打電話找乙○○了，我打到第三
    次的時候，他才接到我的電話，我有告訴他叫他要趕快回來，我只有說警察叫他
    趕快回家，並沒有跟他說是要回來當兵：：：（問：是否在八十九年八月十三日
    下午五時許，將臨時召集令交給乙○○？）答稱：沒有。」云云，惟本院提示其
    八十九年九月十七日警訊筆錄後，其初稱：「警察到我家做筆錄，我只有打電話
    而已，並沒有交臨時召集令給給乙○○」；嗣改稱：「我有將臨時召集另擺在桌
    上」；嗣又改稱：「我確實有將臨時召集令交給乙○○」等語，參以被告於本院
    九十年二月二十日審理時初辯稱：「那時候我繼父甲○○已經八十幾歲了，不識
    字，只告訴我有信，我回去看的時候信已經不見了，事實上，我不知道我八十九
    年八月十六日要到明德班報到，我本人沒有收到臨時召集令，我並不是意圖避免
    臨時召集，不去報到。」云云；嗣於本院九十年三月一日審理期日聽聞證人甲○
    ○之證詞後，又改稱：「我知道有當兵的單子，但是我沒有回去。：：當時是想
    說可能是從看守所寄出來的單子，回去的時候才發現是臨時召集令，且已經太晚
    了。我並沒有故意不去報到。」云云。是由證人甲○○及被告乙○○於本院審理
    時之證述、辯解前後均反覆不一之情節以觀，足認證人甲○○於警訊中之證詞方
    屬可信，其於本院審理時說詞前後反覆，無非係因愛子心切，為求脫免其子之刑
    責所致，其情雖屬可憫，但其迴護被告乙○○之言終非可採。而被告乙○○辯稱
    其於報到期日後始知應受召集之事，則係避重就輕之詞，亦非可採。此外，復有
    臺中縣團管區司令部妨害兵役案件移送報告書、召集令收受回執等各一件在卷可
    稽，核與證人甲○○於警訊中所證述之情節相符，本件事證明確，被告之犯行堪
    以認定。
二、核被告乙○○所為係犯妨害兵役治罪條例第六條第五款之罪。爰審酌被告犯罪之
    動機、目的、手段，犯罪所生之危害不大、犯罪後之態度等一切情狀，量處如主
    文所示之刑，併依妨害兵役治罪條例第二十六條、刑法第三十七條第三項之規定
    ，宣告褫奪公權二年。
據上論斷，應依刑事訴訟法第四百五十二條、第二百九十九條第一項前段，妨害兵役
治罪條例第六條第五款、第二十六條，刑法第十一條前段、第三十七條第三項，判決
如主文。
中      華      民      國    九十      年      三      月     十五     日
                                        法  官    陳  慧  珊
右正本證明與原本無異。
如不服本判決，應於送達後十日內向本院提出上訴狀 （須附繕本） ，上訴於台灣高等
法院台中分院。
                                        書記官
中      華      民      國    九十      年      三      月     十五     日
附錄論罪科刑法條
妨害兵役治罪條例第六條第五款：
意圖避免動員召集或臨時召集，而有左列行為之一者，處六月以上、五年以下有期徒
刑：
五應受召集，無故逾入營期限二日者。


司法院資訊處製作；財團法人民間司法改革基金會備份。
